【裁判字號】    89,台上,1545
【裁判日期】    890323
【裁判案由】    違反毒品危害防制條例
【裁判全文】
最高法院刑事判決                              八十九年度台上字第一五四五號
    上  訴  人   甲○○
    選任辯護人   蔡奮鯨律師
                 蔡國棟律師
                 蔡鎮隆律師
右上訴人因違反毒品危害防制條例案件，不服台灣高等法院中華民國八十九年一月十
四日第二審判決（八十八年度上訴字第三九二六號，起訴案號：台灣桃園地方法院檢
察署八十八年度偵字第一五九九號），提起上訴，本院判決如左：
    主  文
原判決撤銷，發回台灣高等法院。
    理  由
本件原判決認定上訴人甲○○基於運輸及私運管制物品海洛因之犯意，利用其於民國
八十七年十二月二十五日出境經由香港前往大陸地區海南島經商之機會，先行在海南
島某不詳地點，以大陸地區人民幣五千六百元之價格，向年籍不詳之男子購入海洛因
計二十五包（總淨重三十三點六九公克，包裝重十點零四公克），嗣於同年月二十八
日再經由香港地區返回入境國內時，將上開海洛因計二十五包藏置於褲子口袋內，而
將上開屬管制物品之海洛因計二十五包運輸、私運進口我國境內。嗣於八十八年一月
二十六日晚上八時十分許，因曾偵瑜涉嫌施用海洛因之犯行，在桃園縣桃園市○○路
三○七巷四號處為警查獲後，供出上訴人幫助施用毒品之犯行，始循線查獲，扣押上
開海洛因計二十五包等情。因而維持第一審依刑法第五十五條等規定論處上訴人運輸
第一級毒品罪刑部分之判決，駁回上訴人就該部分在第二審之上訴。固非無見。
惟查：一、「自大陸地區私運物品進入台灣地區者，以私運物品進口論，適用本條例
規定處斷」，懲治走私條例第十二條定有明文。其所稱「物品」，依行政院照上開條
例第二條第四項公告之管制物品項目及其數額「丁項」所訂，其屬於「甲項」及「乙
項」之物品，不限數額，悉以管制進出口物品論。原判決既認定上訴人係自大陸地區
購入管制物品毒品海洛因後，經香港返回入境台灣，而私運管制物品進口等情，而毒
品海洛因屬上開公告甲項第四款所列之管制物品，原判決就上訴人私運管制物品進口
之犯行，未援引懲治走私條例第十二條，而逕行適用同條例第二條第一項論罪，難謂
無不適用法則之違誤。二、有罪之判決書，應於理由內記載對被告有利之證據不予採
納之理由，否則即有判決不載理由之違法，此觀刑事訴訟法第三百十條第二款、第三
百七十九條第十四款上段自明。上訴人自第一審訊問起，即辯稱扣押之毒品係其在桃
園市火車站遊樂場向「阿昆」者購買，非自大陸地區私運入境，其在警訊及檢察官偵
查中因值毒癮發作，所供不實云云，證人徐俊吉、翁許秀枝亦俱證稱上訴人為警查獲
時全身冒冷汗、精神恍惚等語，且證人即警員洪克武已到庭證稱：「他（指上訴人）
確實說是從大陸帶毒品回來，且做筆錄時神智非常正常」云云（見第一審卷第九、十
、五六頁及第六十八頁反面），究竟徐俊吉、翁許秀枝上開有利於上訴人之證詞，能
否為被告辯解有利之證明，原審未依據卷內訴訟資料於判決理由內詳予說明論斷，亦
嫌理由欠備。以上諸端，或為上訴意旨所指摘，或為本院得依職權調查之事項，應認
原判決有撤銷發回之原因。
據上論結，應依刑事訴訟法第三百九十七條、第四百零一條，判決如主文。
中      華      民      國    八十九    年      三      月    二十三    日
                              最高法院刑事第十庭
                                  審判長法官  曾  有  田
                                        法官  陳  宗  鎮
                                        法官  劉  介  民
                                        法官  魏  新  和
                                        法官  孫  增  同
      右正本證明與原本無異
                                              書  記  官
中      華      民      國    八十九    年      三      月    二十八    日


司法院資訊處製作；財團法人民間司法改革基金會備份。
